【裁判字號】    90,上更(一),921
【裁判日期】    901228
【裁判案由】    毒品危害防制條例
【裁判全文】
臺灣高等法院刑事判決                          九十年度上更(一)字第九二一號
    上  訴  人
    即  被  告  丙○○
    即  被  告
    選任辯護人  李祖麟
右上訴人因毒品危害防制條例案件，不服臺灣臺北地方法院八十九年度訴字第八二八
號，中華民國九十年三月十三日第一審判決（起訴案號：臺灣臺北地方法院檢察署八
十九年度偵字第七五五二號）提起上訴，經最高法院發回更審，本院判決如左：
    主  文
原判決撤銷。
丙○○連續販賣第二級毒品，處有期徒刑柒年陸月。
扣案第二級毒品安非他命壹包（驗後淨重壹參點壹柒公克）沒收並銷燬之，販賣安非
他命所得財物新台幣壹萬參仟伍百元沒收，如全部或一部不能沒收時，以其財產扺償
之。
    事  實
一、丙○○於藥事法等案件假釋中，明知安非他命係毒品危害防制條例所列管之第二
    級毒品管制，不得非法販賣、持有，詎仍不知悔改，竟於八十九年三月上旬某日
    起，基於販賣第二級毒品安非他命營利之概括犯意，向綽號「大俠」之不詳姓名
    成年男子，販入安非他命四次，最後一次是在八十九年四月二十五日晚間六時許
    ，在台北縣新莊市○○街，以新台幣（下同）七千五百元之價格，販入重量含包
    裝重約十五公克之安非他命，後即刻在建中街巷口吸用一次（一次用量約零點五
    公克），丙○○所販入之安非他命，除供己施用外（所涉施用第二級毒品安非他
    命部分，業於強制戒治中），並基於販賣安非他命營利之概括犯意，自八十九年
    三月初某日起，至八十九年四月中旬某日止，連續五次，約每隔十天，即在其住
    處或台北縣三重市○○路八號七樓之乙○○住處樓下或其他不詳地點等地，以每
    公克一千元之價錢販賣安非他命予乙○○施用（乙○○涉犯施用毒品安非他命部
    分，業於強制戒治中），其中前四次，每次乙○○均購買約三千元之安非他命，
    第五次則是在八十九年四月中旬某日，在乙○○住處樓下以一千五百元價格販賣
    安非他命予乙○○，丙○○即賺取每公克五百元之差價以營利，嗣警方於八十九
    年四月二十五日晚間七時三十分許，在台北市○○○路、延平北路口，臨檢查獲
    乙○○持有安非他命（乙○○為警查獲之安非他命毛重二點五六公克，淨重二點
    二Ｏ七四公克，取樣零點Ｏ四Ｏ四公克，餘二點一六七Ｏ公克），經訊問後乙○
    ○坦承毒品來源為丙○○，遂以其所有之0000000000號行動電話（原
    審判決誤為丙○○所有），撥打0000000000號丙○○之行動電話，在
    電話中告知丙○○，其朋友要購買安非他命，並約在台北市○○○路與建國北路
    口交易，嗣於同日晚間八時四十五分許，丙○○即持安非他命一包依約至上地交
    易時，為在場埋伏之警員查獲，並扣得丙○○所有供丙○○施用及販賣用之安非
    他命一包（包裝重一點三六公克，驗後餘重為一三點一七公克）。
二、案經臺北市政府警察局大同分局報告臺灣臺北地方法院檢察署檢察官偵查起訴。
    理  由
一、訊據上訴人即被告否認有何販賣安非他命之犯行，辯稱略以：「為警查獲之當日
    下午六時許，先至新莊市○○街巷口向綽號『大俠』之男子購得安非他命後並於
    該處吸食，後來因為接到乙○○要伊還錢的電話，所以與乙○○約在建國北路、
    民權東路口見面要還錢給乙○○，遇到警察臨檢，我就自己將身上的安非他命拿
    出來。我和乙○○因為借錢的事情，大約在被警察查獲前一個星期才在電話中發
    生口角，是在八十九年四月間，曾二次在乙○○家中，請乙○○吸安非他命，但
    從未賣安非他命給乙○○」云云。
二、惟查：
    １、被告就其自八十九年三月間上旬前某日起，向綽號「大俠」之不詳姓名成年
        男子，販入安非他命四次，最後一次係在八十九年四月二十五日晚間六時許
        ，在台北縣新莊市○○街巷口，以七千五百元之價格向「大俠」，販入重量
        含包裝重約十五公克之安非他命，後立即吸用一次，嗣於同日晚間八時四十
        五分許，在台北市○○○路建國北路交叉口，為警查獲之事實坦承不諱（偵
        卷第五頁、原審卷第四四、四七、九一、一０三頁），而扣案之粉末物體確
        屬安非他命（驗後餘重一三點一七公克，包裝重一點三六公克），亦有法務
        部調查局檢驗通知書一紙可稽（原審卷第二八頁）。
    ２、證人乙○○於警訊即證稱：「伊交給警方之安非他命是向丙○○購買的，是
        大約半個月前晚間二十二時許，在我家三重市○○路八號七樓樓下以新台幣
        一千五百元整購得的」（詳偵卷第六頁背面）、「曾向丙○○購買過五次，
        分別為第一次於八十九年三月初許，約每十天向丙○○買安非他命共四次，
        價錢約三千元，最後就是前半個月前在我家樓下以新台幣一千五百元購得」
        （詳偵卷第八頁背面），並當場指認被告丙○○無誤（偵卷第八頁背面）。
        嗣於檢察官訊問時亦供稱其於八十九年三月初即開始陸續向被告丙○○購買
        安非他命約四、五次，平均每十天購買一次，每次購買安非他命之價格最少
        買兩千元，最多時買四千元，有時約在外面某處，有時是被告送到住處樓下
        ，有時是去被告新店住處拿取等語在卷（詳偵卷第四七頁），於原審亦明確
        供稱：「是向丙○○買的，以三、四千元向他買的，買的數量不一定，向他
        買了兩三次」（原審卷第四六頁），經原審質以為何在警訊係供稱買的次數
        為四、五次後，再供稱：「詳細的次數及金額因為時間太久記不清楚，最少
        向他買了三次，自八十九年三月開始以二、三千元買的數量沒有秤，以兩千
        元大約買兩公克」等語綦詳（原審卷第四六頁），復於本院調查時供稱：向
        被告買一、二次，每次價格二至三千，現在、警訊與原審供述，應該以警訊
        所述實在（詳本院九十年十月二十二日訊問筆錄）等語。雖證人乙○○前後
        之證述，就購買之次數及每次購買之金額略有不一，但證人乙○○亦自承係
    因時間過久致記憶模糊，且其就開始向被告購買之時間（八十九年三月初）
        、購買之頻率（約每十天購買一次）等事項前後證述一致，則計算證人乙○
        ○所供述最初購買時間為八十九年三月初，約每隔十天購買一次，最後一次
        在八十九年四月中旬，則證人乙○○當先後向被告購買過五次安非他命才是
        ，再參酌證人乙○○於本院調查時一再肯定應是警訊中所述實在，顯見證人
        乙○○於警訊時供述曾先後向被告購買五次安非他命一詞，當可採信。
    ３、至被告雖以與證人乙○○因債務糾紛而有口角，而認證人乙○○係挾怨報復
        等語置辯，但查：證人乙○○於原審及本院更審調查中均陳稱與被告並無仇
        怨等語（原審卷第四六頁、本院上訴卷第五一頁），況被告另辯稱當日與證
        人乙○○會面係應證人乙○○之電話要求而前往查獲地點打算還錢，倘若被
        告所辯屬實，則證人乙○○既已得知被告要還錢一事，又何須挾怨報復。被
        告就此所辯，尚不足採。
    ４、雖證人乙○○於本院更審調查時改稱：「被告沒有給我安非他命，我拿錢給
        他，跟他一起去向朋友拿的」（詳本院上訴卷第五一頁）云云，又稱：「製
        作警訊筆錄當時我很多天沒有睡」，並稱「查獲當日打電話給被告時，被告
        有要拿錢給伊，且與被告確實發生口角」等語（詳本院上訴卷第五二頁），
        甚至於本院調查時或稱「有時被告要買安沒有錢，伊就拿錢給被告再拿去買
        」等語（詳本院卷九十年十一月十六日訊問筆錄）。惟查：本案係因台北市
        政府警察局大同分局，先於八十九年四月二十五日晚間七時三十分許，在台
        北市○○○路民權西路口先查獲證人乙○○持有安非他命一包（毛重二點五
        六公克，淨重二點二０七四公克），經證人乙○○供出其毒品來源為被告後
        ，經警囑證人乙○○以其所有之0000000000號行動電話，撥打被
        告所有之0000000000號行動電話（證人乙○○之行動電話門號為
        0000000000，被告所有之行動電話號碼為0000000000
        號，業據被告於偵查中供承不諱，且經證人乙○○於警訊及偵查中證稱明確
        ，原審訊問被告稱「0000000000的行動電話是何人所有？」，被
        告答稱「是我的行動電話號碼」之情，應屬誤認），電話中證人乙○○係向
        被告表示要「向他買安非他命」，並稱：「你那邊還有沒有，我朋友要」等
        語，後於兩人約定會面處待證人乙○○辨認出被告後，再於被告身上查獲安
        非他命之情，分據證人乙○○、證人即負責制作證人乙○○警訊筆錄之員警
        甲○○，及證人即帶同證人乙○○至查獲現場埋伏之員警許庭富證稱綦詳（
        分見原審卷第四六頁、第五四頁及本院上訴卷第五三頁），證人乙○○於本
        院調查時仍證稱：我是跟被告說要跟他拿東西，問他有沒有等語（詳本院九
        十年十一月十六日訊問筆錄），三人證述內容互核相符，應值採信。且員警
        為證人乙○○制作警訊筆錄時，並未使用不正方式，全依法定程序進行，亦
        據證人甲○○證述在卷（詳本院上訴卷第五十頁），證人乙○○於偵查及原
        審中，從未提及係在疲勞狀態下接受警訊，於本院更審時為前開陳述，是否
        可信，已堪置疑。徵諸證人乙○○於檢察官隔離訊問時即陳稱：「以後傳喚
        我希望不要和被告同時出庭，我怕安全受到威脅，被告家人有去找我」（偵
        卷第四七頁），則依證人乙○○所陳，已知被告已有以不正方式影響證人乙
        ○○之陳述，故應以證人乙○○於檢察官及原審經隔離訊問後所為之證述為
可採，其於本院更審前或本院所為之陳述，顯係迫於同庭被告之壓力所為，
        尚不足為被告有利之事證。
    ５、被告雖辯稱當日至查獲現場係因證人乙○○之要求要去還錢云云。惟查，證
        人乙○○係因警方要求而以手機聯絡被告要向他購買安非他命，並約在查獲
        地點碰面乙節，業據證人乙○○於偵查及原審證述歷歷（偵卷第八頁背面、
        原審卷第四六頁），證人乙○○於本院調查時附和被告而為之證詞並不可採
        ，已如前述。且證人乙○○於警訊時證稱被告欠其約二、三千元（偵卷第七
        頁背面），而與被告所供稱：「我欠他一萬多元」（原審卷第九一頁）有所
        不符，其間亦有七、八千元之差距。而被告就當日所要返還之款項，於原審
        先供稱：「當時我身上有九千元，要還錢給他」（原審卷第四七頁），後改
        稱：「我是欠他一萬多元，當天我有帶一萬多元要去還他」（原審卷第一０
        五頁），前後顯有矛盾，被告就此所辯，洵不足採。
    ６、雖證人乙○○供稱為警查獲時所扣得之安非他命，即是八十九年四月中旬向
        被告以一千五百元購得之安非他命，惟查：證人乙○○為警查獲時所扣得之
        安非他命一包淨重二點二零七四公克，此有憲兵司令部刑事鑑識中心鑑驗通
        知書一紙附於本院卷可證，按證人乙○○於警訊時一再指述：約十天向被告
        購買安非他命一次等語，既然證人乙○○最後一次向被告購買安非他命之時
        間，係被查獲前約半個月（詳偵查卷第六頁背面），且該次僅購買一千五百
        元，與證人乙○○以前每隔十天以三千元購買一次之量計算，證人乙○○於
        八十九年四月中旬以一千五百元向被告購買的安非他命，應早已施用完畢，
        故證人乙○○為警查獲時所扣得之安非他命，自非向被告所購買甚明，既然
        扣案乙○○所持有之安非他命，非向被告所購買，故尚難認證人乙○○經施
        用半個月後，尚餘淨重二點二零七四公克之安非他命，即推論縱使被告有以
        一千五百元賣予乙○○，但因被告所賣至少有三公克之安非他命，顯見被告
        以每公克五百元賣出，並無獲利，而遽認被告無營利之意圖。
    ７、被告以毛重十五公克（驗後餘重一三點一七公克，包裝重一點三六公克，連
        同被告購買後即施用一次約零點五公克），向「大俠」者以七千五百元買入
        安非他命，而據證人乙○○「以兩千元買兩公克」之證述，被告轉賣安非他
      命予證人乙○○之價格為一公克一千元，則被告就每公克安非他命約可賺取
        價差五百元，且被告係於與證人乙○○約定後，持毒品至約定地點交易時為
        警查獲，顯見被告販入安非他命之目的非僅供自己施用，則被告有營利之意
        圖甚為明顯。再按所謂販賣行為，不以販入後復行賣出為要件，只要以營利
        為目的，將毒品販入或賣出，其犯罪即告完成，即該當販賣之要件，被告既
        係以出售營利之意圖而販入毒品，自應論以販賣毒品既遂罪（八十八年度台
        上字第二三九八號、八十八年度台上字第六０三五號、八十九年度台上字第
        一六八０號裁判可資參照），被告自八十九年三月初起即連續販賣安非他命
        給乙○○，嗣被告於八十九年四月二十五下午六時許，基於營利之目的，在
        北縣新莊市○○街巷口以七千五百元，向「大俠」販入十五公克安非他命，
        此次被告雖因乙○○配合警方之辦案而無買入毒品之真意，揆諸上開說明，
        被告既基於營利之意圖販入安非他命，則此次販賣安非他命之犯行亦已達既
        遂。
    ８、綜上所述，被告向綽號「大俠」不詳姓名男子販入安非他命後，再賣予證人
        乙○○之事實事證明確，其所辯應屬推諉而不可採，其犯行足堪認定。
三、核被告所為，係犯毒品危害防制條例第四條第二項販賣第二級毒品罪。其販賣第
    二級毒品前持有第二級毒品低度行為，為販賣之高度行為所吸收，不另論罪。檢
    察官雖認被告係犯依毒品危害防制條例第八條第二項之轉讓第二級毒品罪，惟查
    ，被告販入及販出每公克之安非他命可賺取五百元之價差。且按一般民眾普遍認
    知安非他命等麻醉藥品之非法交易政府一向查禁嚴森，且重罰不寬貸，衡諸常情
    ，倘非有利可圖，絕無平白甘冒被嚴查重罰高度風險之理，從而，舉凡其有償交
    易，除足反證其確係另基於某種非圖利本意之關係外，通常尚難因無法查悉其販
    入價格，作為是否高價賣出之比較，諉為無營利之意思而阻卻販賣犯行之追訴（
    最高法院八十四年四月十八日八十四年度第三次刑事庭會議決議意旨參照），而
    被告曾因違反藥事法、麻醉藥品管理條例案件經判處有期徒刑等前案紀錄，有臺
    灣高等法院檢察署刑案紀錄簡覆表可按，尤應深知販賣安非他命所應負之刑責，
    更無甘冒風險之可能，故檢察官認定被告無營利意圖，顯係誤會，惟起訴事實相
    同，爰依法變更起訴法條。被告先後多次犯行，時間緊接，手段相同，觸犯構成
    要件相同之罪名，顯係基於概括犯意反覆為之，應論以連續犯，以一罪論，除無
    期徒刑依法不得加重外，依法加重其刑。
四、原審論罪科刑，雖非無據，然原審認被告僅販賣安非他命三次予證人乙○○，因
    證人乙○○一再指稱應是警訊所述五次為可採，已如前述，從而被告上訴否認販
    賣，雖屬無據，然原判決既有可議之處，自應由本院撤銷改判，爰審酌被告前有
    違反麻醉藥品管理條例、藥事法等犯行，而販賣安非他命殘害他人之生命，以達
    牟利之目的，雖查獲被告所販售毒品之數量不多，惟對社會所生之危險或損害甚
    鉅，且犯罪後猶飾詞卸責，毫無悔改之心等一切情狀，量處如被告有期徒刑七年
    六月。扣案之第二級毒品安非他命驗後淨重一三．一七公克，係供犯罪之物，且
    係違禁物，爰依同條例第十八條第一項前段之規定沒收銷燬之。又被告販賣毒品
    所得利益一萬三千五百元（按依四次每次三千元及第五次一千五百元計算），係
    因犯罪所得之財物，爰依同條例第十九條第一項前段之規定沒收之，如全部或一
    部不能沒收時，以其財產抵償之。
據上論斷，應依刑事訴訟法第三百六十九條第一項前段、第三百六十四條、第二百九
十九條第一項前段、第三百條，毒品危害防制條例第四條第二項、第十八條第一項前
段、第十九條第一項，刑法第十一條、第五十六條判決如主文。
本案經檢察官李良忠到庭執行職務。
中    華    民    國     九十     年      十二      月       二十八     日
                          臺灣高等法院刑事第十八庭
                              審判長法  官  吳      敦
                                    法  官  吳  明  峰
                                    法  官  劉  慧  芬
右正本證明與原本無異。
如不服本判決應於收受送達後十日內向本院提出上訴書狀，其未敘述上訴之理由者並
得於提起上訴後十日內向本院補提理由書（均須按他造當事人之人數附繕本）。
                                    書記官  鎖  瑞  嶺
中    華    民    國     九十一   年       一       月         二       日


司法院資訊處製作；財團法人民間司法改革基金會備份。
